【裁判字號】    99,上易,834
【裁判日期】    990923
【裁判案由】    詐欺
【裁判全文】
臺灣高等法院臺中分院刑事判決         99年度上易字第834號
上  訴  人
即  被  告  己○○
選任辯護人  林瓊嘉律師
上列上訴人因詐欺案件，不服臺灣臺中地方法院99年度易字第92
8號中華民國99年5月27日第一審判決（起訴案號：臺灣臺中地方
法院檢察署98年度偵字第25818號，移送併辦案號：臺灣臺中地
方法院檢察署99年度偵字第294號、第466號、第3348號、第6358
號），提起上訴，暨移送併辦（臺灣高雄地方法院檢察署99年度
偵字第22619號），本院判決如下：
    主  文
上訴駁回。
    事  實
一、己○○明知金融帳戶之存摺、提款卡及其密碼係供自己使用
    之重要理財工具，關係個人財產、信用之表徵，且可預見倘
    將金融帳戶之存摺、提款卡及其密碼交予他人使用，極易被
    利用為與財產有關之犯罪工具，竟仍不顧他人可能遭受財產
    上損害之危險，而基於縱若其金融帳戶被利用作為詐欺取財
    之工具，亦不違背其本意之幫助犯意，於民國九十八年七月
    六日晚上九時三十分許，在臺中市○○○路中山醫學大學附
    設醫院大慶分院急診室附近某全家便利商店內，將其所有之
    兆豐商業銀行太平分行（下稱兆豐銀行太平分行）帳號
    00000000000號帳戶之存摺、提款卡及提款密碼，交付予某
    詐欺集團之真實姓名年籍不詳之成年男子使用。嗣該詐欺集
    團成員取得己○○所交付之上開金融帳戶存摺、提款卡及提
    款密碼後，即意圖為自己不法所有，先後為下列詐欺取財行
    為：
（一）於九十八年七月八日某時，在露天拍賣網站上，刊載拍賣
      SONY T90相機之訊息，並留下賣家「trasfer1tw」之聯絡
      資料，嗣甲○○於同日稍後某時，上網獲悉上開訊息後，
      即與上開賣家聯絡，而上開詐欺集團即推由真實姓名年籍
      不詳之某成年人，以來電顯示0000000000號電話（電話登
      記名義人為鐘均倉，另經不起訴處分）與甲○○聯繫付款
      事宜，致使甲○○陷於錯誤，而依指示，於翌日下午一時
      三十分許，至設於臺南縣白河鎮○○路四一０號「白河郵
      局」內，將其所有之新臺幣（下同）四千五百元匯入己○○上開兆豐銀行太平分行帳號00000000000號帳戶內，而
      受有財產上之損害。
（二）於九十八年七月九日下午一時二十三分許前之某時，在露
      天拍賣網站上，刊載拍賣ipod mp4之訊息，並留下賣家「
      ja0604x」之聯絡資料，嗣庚○○於同日下午一時二十三
      分許，在其位於彰化縣員林鎮田中央巷三十三之十六號住
      處上網，獲悉上開訊息後，即與上開賣家聯絡，而上開詐
      欺集團即推由真實姓名年籍不詳之某成年人，以來電顯示
      0000000000號電話、及即時通帳號trasfer1tw@hotmail.c
      om與庚○○聯繫付款事宜，致使庚○○陷於錯誤，而依指
      示，於稍後以網路轉帳之方式，將其帳戶內之六千五百元
      匯入己○○上開兆豐銀行太平分行帳號00000000000號帳
      戶內，而受有財產上之損害。
（三）於九十八年七月九日下午一時三十六分許前之某時，在奇
      摩拍賣網站上，刊載拍賣WII遊戲機之訊息，並留下賣家
      「vincespy、莊智宇（另經不起訴處分確定）」之聯絡資
      料，嗣乙○○於同日下午一時三十六分許，在其位於臺北
      市○○區○○街十六巷二十四號三樓住處上網，獲悉上開
      訊息後，即與上開賣家聯絡，而上開詐欺集團即推由真實
      姓名年籍不詳之某成年人，以來電顯示0000000000號電話
      、及即時通帳號polishr150mm@hotmail.com與乙○○聯繫
      付款事宜，致使乙○○陷於錯誤，而依指示，於同日下午
      一時四十二分三十八秒許，將其帳戶內之五千元匯入己○○上開兆豐銀行太平分行帳號00000000000號帳戶內，而
      受有財產上之損害。
（四）於九十八年七月九日下午四時許前之某時，在露天拍賣網
      站上，刊載拍賣PS3遊戲機之訊息，並留下賣家之聯絡資
      料，嗣丙○○於同日下午四時許，上網獲悉上開訊息後，
      即與上開賣家聯絡，而上開詐欺集團即推由真實姓名年籍
      不詳之某成年人，以來電顯示0000000000號電話、及即時
      通帳號showsoso417@hotmail.com與丙○○聯繫付款事宜
      ，致使丙○○陷於錯誤，而依指示，於同日下午五時三十
      一分許，至設於桃園縣中壢市陸軍專科學校附近之某郵局
      內，將其帳戶內之六千元匯入己○○上開兆豐銀行太平分
      行帳號00000000000號帳戶內，而受有財產上之損害。
（五）於九十八年七月九日下午五時許前之某時，在奇摩拍賣網
      站上，刊載拍賣微星牌小筆電之訊息，並留下賣家「ian7
      31ian」之聯絡資料，嗣丁○○於同日下午五時四十分許
      ，在其位於高雄市○○區○○路二三七巷二弄二十四號住
      處上網，獲悉上開訊息後，即與上開賣家聯絡，而上開詐
      欺集團即推由真實姓名年籍不詳之某成年男子，以來電顯
      示0000000000號電話與丁○○聯繫付款事宜，致使丁○○
      陷於錯誤，而依指示，於同日晚間六時二分許，將其帳戶
      內之五千元匯入己○○上開兆豐銀行太平分行帳號000000
      00000號帳戶內，而受有財產上之損害。
（六）於九十八年七月九日中午十二時許前之某時，在Pchome拍
      賣網站上，刊載拍賣Canon 450D雙鏡數位相機之訊息，並
      留下賣家「vincespy、陳先生」之聯絡資料，嗣戊○○於
      同日中午十二時許，在其位於臺北市○○區○○街三十四
      號住處上網，獲悉上開訊息後，即與上開賣家聯絡，而上
      開詐欺集團即推由真實姓名年籍不詳、自稱「陳先生」之
      某成年男子，以來電顯示0000000000號電話、及即時通帳
      號polishr150mm@hotmail.com與戊○○聯繫付款事宜，致
      使戊○○陷於錯誤，而依指示，於同日晚上六時二十分許
      ，至設於臺北市松山區○○○路二０九號永豐銀行敦北分
      行內，將其帳戶內之一萬一千元匯入己○○上開兆豐銀行
      太平分行帳號00000000000號帳戶內，而受有財產上之損
      害。
（七）嗣因甲○○、庚○○、乙○○、丙○○、丁○○、戊○○
      發覺有異，乃報警處理，始循線查知上情。
二、案經臺北市政府警察局松山分局報請臺灣臺中地方法院檢察
    署檢察官聲請簡易判決處刑；及由臺北縣政府警察局海山分
    局、臺北市政府警察局大同分局報請臺灣士林地方法院檢察
    署檢察官呈請臺灣高等法院檢察署檢察長令轉臺灣臺中地方
    法院檢察署檢察官移送併案審理；及由彰化縣警察局員林分
    局報請臺灣臺中地方法院檢察署檢察官移送併案審理；及由
    臺南縣警察局白河分局報請臺灣臺南地方法院檢察署檢察官
    呈請臺灣高等法院檢察署檢察長令轉臺灣臺中地方法院檢察
    署檢察官移送併案審理。暨由臺灣高雄地方法院檢察署檢察
    官移送併辦。
    理  由
壹、證據能力部分：
    按，被告以外之人（包括證人、鑑定人、告訴人、被害人及
    共同被告等）於審判外之陳述雖不符刑事訴訟法第一百五十
    九條之一至之四等四條之規定，而經當事人於審判程序同意
    作為證據，法院審酌該言詞陳述或書面陳述作成時之情況，
    認為適當者，亦得為證據；當事人、代理人或辯護人於法院
    調查證據時，知有刑事訴訟法第一百五十九條第一項不得為
    證據之情形，而未於言詞辯論終結前聲明異議者，視為有前
    項之同意，同法第一百五十九條之五定有明文。立法意旨在
    於：傳聞證據未經當事人之反對詰問予以核實，原則上先予
    排除。惟若當事人已放棄反對詰問權，於審判程序中表明同
    意該等傳聞證據可作為證據；或於言詞辯論終結前未聲明異
    議，基於尊重當事人對傳聞證據之處分權，及證據資料愈豐
    富，愈有助於真實發見之理念，且強化言詞辯論主義，使訴
    訟程序得以順暢進行，上開傳聞證據亦均具有證據能力。經
    查，檢察官、被告、被告之選任辯護人對於本案卷內（含移
    送併辦卷）相關證人之證述、文書卷證資料之證據能力，並
    未就有合於刑事訴訟法第一百五十九條第一項不得為證據之
    情形於本院言詞辯論終結前聲明異議，且上述證人之證述、
    文書卷證資料亦經本院於審理期日逐一提示、朗讀，並告以
    要旨，本院復審酌相關證人證述之筆錄製成、文書卷證資料
    之取得，並無證據顯示有何違背程序規定情事，依據上述之
    說明，均應具有證據能力。
貳、實體理由：
一、訊據被告己○○固不否認有於九十八年七月六日晚上九時三
    十分許，在臺中市○○○路中山醫學大學附設醫院大慶分院
    急診室附近某全家便利商店內，將其所有之兆豐銀行太平分
    行帳號00000000000號帳戶之存摺、提款卡及提款密碼，交
    付某真實姓名年籍不詳之某成年男子使用乙情，惟矢口否認
    有何幫助詐欺之犯行，辯稱：伊係在自由時報看到徵求夜班
    司機之廣告，就打電話應徵該工作，對方表示係從事八大行
    業要提領帳款，因此需要伊提供存摺提款卡及提款密碼，伊
    才依對方所求，將其所有之兆豐銀行太平分行帳號00000000
    000號帳戶之存摺、提款卡及提款密碼交付予對方；又依原
    本係撥打0000000000號電話應徵工作，但嗣後對方改用0000
    000000號電話，伊亦就改撥打0000000000號電話；又伊於發
    現遭騙後，就於九十八年七月十四日去報警云云，並提出報
    紙廣告欄、通聯紀錄、臺中縣警察局霧峰分局仁化派出所受
    理案件登記表等為憑。被告之選任辯護人為其辯稱：被告並
    沒有幫助詐騙集團詐欺之故意，伊係因應徵工作被騙云云。
二、經查：
（一）本件被害人甲○○、庚○○、乙○○、丙○○、丁○○、
      戊○○各有於如犯罪事實欄一之（一）至（六）所載之時
      間，遭詐騙集團詐騙，致陷於錯誤，各匯入如犯罪事實欄
      一之（一）至（六）所載之款項，進被告所申請開立上揭
      金融帳戶內等情，業據被害人甲○○、庚○○、丁○○於
      警詢時；被害人乙○○、丙○○、戊○○於警詢、偵查時
      指述綦詳，並有證人鐘均倉、CHANPROMMA THANATHIP（塔
      納梯）、莊智宇於警詢、偵查時之供述，復有新竹市警察
      局第三分局青草湖派出所受理刑事案件報案三聯單（莊智
      宇）、威寶電信行動電話預付卡服務申請書（鐘均倉）、
      中國國際商業銀行新臺幣存摺類存款綜合約定書、客戶開
      戶暨相關業務申請資料認證單、帳戶資料、兆豐國際商業
      銀行太平分行客戶歷史檔交易明細查詢表、歷史資料查詢
      系統「存款查詢（客戶帳號00000000000）、門號0000000
      000號通聯調閱查詢單〔CHANPROMMA THANATHIP（塔納梯
      ）〕、帳號polishr150mm＠hotmail.com之ＩＰ位置【以
      上資料詳見臺灣臺中地方法院檢察署98年度偵字第25818
      號卷內】、臺北市政府警察局松山分局東社派出所受理各
      類案件紀錄表、受理刑事案件報案三聯單、內政部警政署
      反詐騙案件紀錄表、臺北市政府警察局松山分局東社派出
      所受理詐騙帳戶通報警示簡便格式表、永豐銀行櫃員機交
      易明細、露天拍賣網頁列印（戊○○）、臺北市政府警察
      局松山分局三民派出所陳報單、受理各類案件紀錄表、受
      理刑事案件報案三聯單、刑案紀錄表、台新銀行自動櫃員
      機交易明細表、YAHOO奇摩拍賣網頁列印（乙○○）、內
      政部警政署反詐騙紀錄表、桃園縣政府警察局平鎮分局龍
      岡派出所受理詐騙帳戶通報警示簡便格式表、受理刑事案
      件報案三聯單、郵政自動櫃員機交易明細表、桃園縣政府
      警察局平鎮分局龍岡派出所受理各類案件紀錄表（丙○○
      ）、中國國際商業銀行新臺幣存摺類綜合約定書、被告上
      開帳號第0000000000號帳戶資料及自九十八年一月一日至
      九十八年七月十七日之客戶歷史檔交易明細查詢表、被告
      提出之臺中縣警察局霧峰分局仁化派出所受理各類案件登
      記表、報紙分類廣告影本【以上資料詳見臺灣士林地方法
      院檢察署98年度偵字第11851號卷內】、報紙分類廣告影
      本一張、0000000000號行動電話98年6月18日至98年7月4
      日、98年7月6日至7月20日、98年7月3日、98年6月24日雙
      向通聯調閱查詢單、門號0000000000號通聯調閱查詢單（
      鐘均倉）、門號0000000000號通聯調閱查詢單（〔CHANPR
      OMMA THANATHIP（塔納梯）〕、外勞居貿資料查詢-明細
      內容顯示畫面（塔納梯）、門號0000000000號通聯調閱查
      詢單（甲○○）、嘉義市政府警察局第一分局八掌派出所
      受理各類案件紀錄表、內政部警政署反詐騙案件紀錄表、
      嘉義市政府警察局第一分局八掌派出所受理詐騙帳戶通報
      警示簡便格式表、郵政跨行匯款申請書（甲○○）、自由
      時報98年6月22日中彰投分類廣告報紙一張【以上資料詳
      見臺南縣警察局白河分局南縣白警偵字第1980007573號卷
      內】、臺灣板橋地方法院檢察署97年度偵字第8115號不起
      訴處分書（鐘均倉）、台灣大哥大預付卡申請書、CHANPR
      OMMA THANATHIP（塔納梯）護照、中華民國居留證影本【
      以上資料詳臺灣臺南地方法院檢察署98年度核交字第4645
      號偵查卷內】、莊智宇之vincespy網路帳號申請人資料及
      ＩＰ位置資料、露天拍賣之vincespy帳號網路交易網頁列
      印（戊○○、乙○○、丁○○）、金融機構聯防機制通報
      單、臺北市政府警察局大同分局延平派出所陳報單、受理
      各類案件紀錄表、帳號polishr150mm＠hotmail.com之Ｉ
      Ｐ位置、全球WHOIS查詢ＩＰ位置結果、電子郵件影印、0
      000000000門號87年7月通話明細、莊智宇不起訴處分書【
      以上資料詳臺灣士林地方法院檢察署98年度偵字第13169
      號偵查卷內】、庚○○提出之存摺交易明細影本、丁○○
      提出之第一銀行自動交易明細表、彰化縣警察局員林分局
      莒光派出所受理詐騙帳戶通報警示簡便格式、受理刑事案
      件報案三聯單、受理各類案件紀錄表、內政部警政署反詐
      騙案件紀錄表（庚○○）、高雄市政府警察局苓雅分局三
      多路派出所受理刑事案件報案三聯單、受理詐騙帳戶通報
      警示簡便格式表、內政部警政署反詐騙案件紀錄表（丁○○）、兆豐國際商業銀行太平分行98年7月20日（98）兆
      銀太平營字第041號函及函附之被告新臺幣存摺存款綜合
      約定書【以上資料詳彰化縣警察局員林分局員警分偵字第
      098002115號卷內】、臺灣臺南地方法院檢察署98年度營
      偵字第1869號卷附之該署98年度營偵字第1869號不起訴處
      分書〔CHANPROMMA THANATHIP（塔納梯）〕、原審卷附之
      自由時報分類廣告三張、臺北市政府警察局松山分局98年
      10月21日北市警松分字第09831740500號刑事案件移送書
      及被告提出之反詐騙小精靈簡報資料等在卷可稽。承上可
      知，被告上開兆豐銀行太平分行帳號00000000000號帳戶
      之存摺、提款卡及提款密碼，確供作詐欺集團成員向被害
      人甲○○、庚○○、乙○○、丙○○、丁○○、戊○○等
      人詐欺取財之匯款帳戶使用。
（二）被告雖以前詞置辯，並提出報紙廣告欄、通聯紀錄等作為
      佐證。惟其所提報紙廣告欄、通聯明細等，充其量僅能證
      明其有依該報紙廣告與人聯絡而已，尚無從證明被告即係
      因應徵司機之工作而將其上開兆豐銀行太平分行帳號0000
      0000000號帳戶之存摺、提款卡及提款密碼交付予對方。
      且被告所提報紙求才廣告之電話號碼為0000000000號，惟
      依其所提出之通聯紀錄顯示，被告最後一次與上開門號聯
      繫時間為九十八年六月二十五日，尚難證明與被告於九十
      八年七月六日交付帳戶資料之行為有何關聯，不足以為有
      利被告之認定；被告固又辯稱：應徵工作之對方嗣改用00
      00000000號電話，伊就改撥打0000000000號電話云云，而
      依被告所提出之通聯紀錄顯示（原審卷第三十八頁），被
      告果如其辯護人所言，既於九十八年七月六日二十一時十
      七分許有與0000000000號電話聯絡交付存摺、提款卡及密
      碼事宜（見原審卷第三十六頁），之後於同日二十一時三
      十分許，被告已交出存摺等物，則何以於九十八年七月九
      日十八時二十分許，被告仍再與0000000000號電話有所聯
      絡？從而，由被告於本院審理時自承其與門號0000000000
      號行動電話，自九十八年六月二十三日起至同年月二十五
      日，每日均有聯絡，且於六月二十四日當日更有五通電話
      聯繫（見本院卷第七十六頁背面、第七十七頁，另參見臺
      灣士林地方法院檢察署98年偵字第11851號卷第六十五頁
      通話明細），且於九十八年七月三日、七月六日、七月九
      日均有與0000000000號電話聯絡等情，被告所稱因為求職
      而與門號0000000000號、0000000000號行動電話聯繫之密
      切，實與一般求職之常情不同，而啟人疑竇。況詐欺集團
      為確保其詐欺之犯罪所得，其所使用供被害人匯入款項之
      帳戶，必定是其能掌控之帳戶，以確保其能順利提領受詐
      欺者匯入之款項，故其經常以買受或租用之方式以取得帳
      戶，豈有可能以詐騙或盜取之方式取得提款卡，甚而係提
      款密碼，而使其花費心力詐欺所得之款項，陷於隨時可能
      為被告申請掛失止付而無法取得之危險。準此，被告前開
      所辯，應無足採。至被告於原審中固又提出臺中縣警察局
      霧峰分局仁化派出所受理案件登記表等，欲證明其確於九
      十八年七月十四日向警報案求援一情，惟被害人甲○○、
      庚○○、乙○○、丙○○、丁○○、戊○○等人遭詐騙匯
      款之時間均係在九十八年七月九日，亦即係在被告所述報
      警求援之前，則被告縱有於九十八年七月十四日報案，亦
      不能證明被告上開兆豐銀行太平分行帳號00000000000號
      帳戶係遭人詐騙所失，或係該帳戶並未遭詐騙集團使用，
      是被告此部分所辯，亦不足以為被告有利之推斷。準此，
      被告前開所辯，應無足採。
（三）按刑法上之之故意，可分為直接故意（確定故意）與間接
      故意（不確定故意），所謂「不確定故意」，係指行為人
      對於構成犯罪之事實，預見其發生而其發生並不違背其本
      意者，刑法第十三條第二項定有明文。查金融機構之帳戶
      為個人理財之工具，為便利大眾使用此一理財工具，以資
      活絡資金供需，對於申請開設金融帳戶並無設有任何特殊
      之限制，一般民眾皆能自由申請開戶，並得同時在不同金
      融機構申請多數存款帳戶使用，乃眾所周知之事實，依一
      般人之社會生活經驗，倘係經由合法管道之收入或支出，
      其於金融帳戶之存放及提領，本可自行向金融行庫開立帳
      戶後使用，殊無大費周章使用他人帳戶之必要，況且近來
      類如刮刮樂、退稅轉帳等詐騙案件層出不窮，詐騙集團多
      利用人頭帳戶做為出入帳戶，不僅廣為媒體所披載，亦經
      政府一再宣導提醒注意，尤以現今各地金融機構所設自動
      提款機莫不設定轉帳之警示畫面，或張貼警示標語，促請
      使用大眾注意，衡諸目前社會以電視、報紙甚至網路等管
      道流通資訊之普及程度，以及使用自動提款機從事提款、
      轉帳交易之頻繁，苟見有陌生人不思以自己名義申請開立
      帳戶，反而向不特定人蒐集或收購他人之金融機構帳戶使
      用，帳戶所有人焉能安心將其帳戶交付收購帳戶之人，而
      絲毫未加懷疑其收集帳戶之目的即在於詐取他人財物？況
      被告於本院審理時一再陳稱，其於交出存摺、提款卡及密
      碼前考慮很久，因為伊怕遇到詐騙集團，最後，因為當時
      有經濟壓力，須要有兼職工作，考慮很久才交出存摺、提
      款卡及密碼等情，益見被告對方要求交出存摺等物並非毫
      無懷疑；再者，被告係除其上開銀行之存摺、提款卡交付
      他人外，並告知該人提款卡之正確密碼一節，為被告所是
      認，然依一般客觀常情，提款卡密碼並無提供予素不相識
      第三人之可能，被告既一併將上開金融帳戶之存摺、提款
      卡連同提款卡密碼交予第三人，此與一般應徵工作僅須提
      供金融機關帳戶之帳號予僱用者作為薪資所得匯款使用之
      常情相悖，且被告於本院審理時又供認：在交出存摺、提
      款卡之前幾天，還應對方要求重辦新的提款卡，新提款卡
      預設密碼就是0000，對方要求不要變更密碼等語，若依被
      告所言，若事後取得其帳戶之對方將密碼變更，又不告知
      被告新的密碼，則被告又如何領取其薪資？其後，被告又
      稱其帳戶是用來作為（ＫＴＶ或酒店）小姐的薪資轉帳之
      用，不是其個人的薪資轉帳，既作為小姐的薪資轉帳用，
      何以被告又稱該帳戶資料、提款卡之後會還給伊？顯不能
      自圓其說。益見被告上開說詞，有違常理，無可採信。綜
      上，被告將其上開金融帳戶資料交予第三人及其所屬之集
      團，而該金融帳戶事後遭詐欺集團用以作為詐欺取財之非
      法工具，被告自應有所預見，且不違背其本。亦即被告提
      供其上開金融帳戶（存摺、提款卡及密碼）予某真實姓名
      年籍不詳之成年男子及其所屬之詐欺集團成員使用，被告
      主觀上係容任該詐欺集團將該帳戶作為詐欺取財之指定帳
      戶使用，被告確有幫助詐欺取財之不確定故意自屬明確。
（四）至被告及其選任辯護人於原審雖另聲請函調(1)自由時報分
      類廣告登記資料、(2)門號0000000000、0000000000號、00
      00000000號、0000000000號行動電話申設人資料及申辦經
      過、(3)即時通帳號polishr150mm＠hotmail.com使用人姓
      名、(4)門號0000000000號自98年6月22日起至7月6日止之
      通聯紀錄、(5)被告上開兆豐商業銀行太平分行帳號000000
      00000號帳戶自98年7月6日起至7月14日止之各次提款時間
      、地點、帳戶餘額、領款車手及(6)詐騙證人甲○○、庚○○、乙○○、丙○○、丁○○、戊○○之網路IP位置、電
      話等資料，以證明被告確係遭訛騙而交付上開帳戶資料予
      詐騙集團，並據此發覺詐騙集團以防制後續犯罪被害人等
      情；然以被告所辯係遭詐騙而將上開兆豐銀行太平分行帳
      號00000000000號帳戶之存摺、提款卡及提款密碼交予他
      人一節，並不可信，業如前述，不再贅敘，且本案詐騙集
      團成員、組織結構為何，如何查緝等，均無解於本案被告
      應論以幫助犯之罪責，換言之，本案詐騙集團成員、組織
      結構為何、是否查緝，均不影響於被告罪刑之成立；故被
      告、選任辯護人上開請求，核無必要。至被告之選任辯護
      人於本院審理時一再主張，警方應該整合相關資料查出網
      路詐騙集團，並非移送被告作為結案云云，其所言立意雖
      佳，然亦不能因此排除本件被告所應負擔之罪責，併予說
      明。
（五）是綜上所述，本件事證明確，被告上開犯行洵堪認定，應
      依法予以論科。
三、按，刑法上之幫助犯，係指以幫助之意思，對於正犯資以助
    力，而未參與實施犯罪之行為者而言（最高法院四十九年臺
    上字第七十七號判例參照）。被告己○○提供其上開金融帳
    戶供作上開成年人等上開詐欺取財集團成員遂行詐欺取財時
    之存款帳戶工具使用，係以幫助他人犯罪之意思，參與實施
    犯罪構成要件以外之行為，為屬詐欺取財罪之幫助犯。是核
    被告所為，係犯刑法第三百三十九條第一項、第三十條第一
    項之幫助詐欺取財罪。上述詐欺取財集團成員所為之詐騙行
    為，均有犯意聯絡及行為分擔，固均為共同正犯，惟幫助犯
    係從犯，從屬正犯而成立，刑法上既無「共同幫助」之情，
    則被告所為之上揭幫助詐欺取財犯行，當亦無「幫助共同」
    之可言（司法院廳刑一字第1104號函亦同此見解），附此
    敘明。被告係幫助他人犯詐欺取財既遂罪，為幫助犯，爰依
    刑法第三十條第二項之規定，按正犯之刑減輕之。又被告以
    一幫助行為犯上開罪名，同時侵害證人甲○○、庚○○、乙○○、丙○○、丁○○、戊○○等六人之權益，為想像競合
    犯，應從一情節較重（即證人戊○○部分）之幫助詐欺取財
    既遂處斷。爰審酌被告提供帳戶提款卡及密碼供詐騙集團使
    用，造成被害人財物之損失，且幫助行為助長社會詐欺取財
    歪風，並使國家對於詐欺集團成員追訴與處罰困難，於犯罪
    後又否認犯罪，事後未與被害人和解，及被告本身並未實際
    參與本案詐欺取財犯罪，可非難性較小，暨其智識程度、犯
    罪手段、目的等一切情狀，量處有期徒刑三月，並諭知易科
    罰金之折算標準，資以懲儆。
四、又臺灣臺中地方法院檢察署99年度偵字第294號、第466號、
    第3348號、第6358號移送併案審理部分，暨臺灣高雄地方法
    院檢察署99偵字第22619號移送併案審理部分（被害人丁○○部分），與已起訴部分（被害人乙○○部分），分別有事
    實上同一及想像競合犯之裁判上一罪之關係，本為起訴效力
    所及，本院自應併予審理【查，臺灣高雄地方法院檢察署於
    九十九年七月九日以該署99偵字第22619號移送本院併案審
    理係被害人丁○○部分，然該部分前於九十九年三月二十二
    業據臺灣臺中地方法院檢察署以該署99年度偵字第3348號移
    送原審併辦，亦據原審判決在卷，附此敘明】。
五、原審判決，以被告犯幫詐欺取財罪，事證明確，依據刑事訴
    訟法第452條、第299條第1項前段，刑法第30條第1項前段、
    第2項、第339條第1項、第55條、第41條第1項前段，刑法施
    行法第1條之1第1項、第2項前段規定予以論科，並審酌上開
    情節，就被告犯上述幫助詐欺取財，量處有期徒刑三月，並
    諭知易科罰金之折算標準，其認事用法，並無違誤，量刑亦
    稱妥適。被告以否認犯罪為由提起上訴，並無可採，其上訴
    為無理由，應予駁回。
據上論結，應依刑事訴訟法第三百六十八條，判決如主文。
本案經檢察官辛○○到庭執行職務。
中    華    民    國    99    年    9     月    23    日
            刑事第三庭    審判長法  官  王  增  瑜
                                法  官  唐  光  義
                                法  官  曾  佩  琦
以上正本證明與原本無異。
不得上訴。
                                      書記官  陳 玫 伶
中    華    民    國    99    年    9     月    23    日
附錄本案論罪科刑法條：
【刑法第三百三十九條第一項】
  意圖為自己或第三人不法之所有，以詐術使人將本人或第三人
  之物交付者，處五年以下有期徒刑、拘役或科或併科一千元以
  下罰金。

司法院資訊處製作；財團法人民間司法改革基金會備份。
